【裁判字號】    99,上訴,1564
【裁判日期】    990721
【裁判案由】    毒品危害防制條例
【裁判全文】
臺灣高等法院刑事判決                99年度上訴字第1564號
上  訴  人
即  被  告  甲○○
上列上訴人因毒品危害防制條例案件，不服臺灣板橋地方法院98
年度訴字第4160號，中華民國99年2 月26日第一審判決（起訴案
號：臺灣板橋地方法院檢察署98年度毒偵字第7595號），提起上
訴，本院判決如下：
    主  文
上訴駁回。
    事  實
一、甲○○前於（一）民國（下同）87年間，因施用第二級毒品
    案件，經臺灣臺北地方法院以87年度毒聲字第1346號裁定送
    勒戒處所執行觀察、勒戒後，因認無繼續施用毒品之傾向，
    經臺灣臺北地方法院檢察署檢察官以88年度偵緝字第552 號
    為不起訴處分確定。（二）復於89年間，因施用第二級毒品
    案件，經臺灣宜蘭地方法院以89年度毒聲字第335 號裁定送
    勒戒處所執行觀察、勒戒後，因認無繼續施用毒品之傾向，
    而於89年6 月26日觀察、勒戒執行完畢釋放出所，並經臺灣
    宜蘭地方法院檢察署檢察官以89年度毒偵緝字第182 號為不
    起訴處分確定。（三）又於90年間，因施用第一級、第二級
    毒品案件，經臺灣宜蘭地方法院以90年度毒聲字第801 號裁
    定令入戒治處所施以強制戒治，復經同法院以91年度毒聲字
    第777 號裁定停止戒治，所餘期間付保護管束，於92年1 月
    9 日釋放出所，該停止戒治付保護管束期間至92年7 月8 日
    期滿，停止處分之裁定未經撤銷視為執行完畢（惟於92年1
    月9 日釋放出所後續執行徒刑）；上揭施用毒品犯行經起訴
    後，經同法院以90年度訴字第421 號刑事判決分別判處有期
    徒刑10月、6 月，應執行有期徒刑1 年2 月，於91年6 月21
    日確定。（四）再於89年間，因妨害自由等案件，經本院以
    94年度上更一字第68號刑事判決判處有期徒刑1 年，於94年
    6 月20日確定。（五）又於89年間，因偽造貨幣案件，經臺
    灣宜蘭地方法院以89年度訴字第160 號刑事判決判處有期徒
    刑6 年，經上訴本院後，由本院以90年度上訴字第1425號判
    決駁回上訴，再經上訴至最高法院，由最高法院於91年6 月
    7 日以91年度台上字第3542號判決駁回上訴確定。（六）再
    於91年間，因違反槍砲彈藥刀械管制條例案件，經臺灣基隆
    地方法院以91年度訴字第145 號刑事判決判處有期徒刑1 年
    2 月，於92年7 月4 日確定。（七）又於91年間，因恐嚇等
    案件，經臺灣板橋地方法院以92年度易字第882 號刑事判決
    判處有期徒刑7 月，於92年10月17日確定。上開（三）、（
    四）、（六）、（七）等罪因符合中華民國96年減刑條例規
    定，經本院以96年度聲減字第2976號裁定減刑分別減為有期
    徒刑5 月、3 月、7 月、6 月，並與（五）所示不應減刑之
    犯罪所處之刑定應執行有期徒刑7 年5 月確定。上揭各罪接
    續執行，復經本院以97年度聲字第3336號裁定假釋期間付保
    護管束確定，於97年11月12日縮短刑期假釋出監付保護管束
    ，99年6 月6 日保護管束期滿（於本件不構成累犯）。詎其
    猶不知悔改，復基於施用第一級毒品海洛因之犯意，於98年
    9 月4 日晚上7 時2 分許為警採尿回溯26小時內之某時（不
    含公權力拘束期間），在其位在宜蘭縣五結鄉○○路24號之
    居所，以將毒品海洛因加水稀釋後置入針筒內，再以針筒注
    射入體內之方式，施用第一級毒品海洛因一次。嗣於98年9
    月4 日下午4 時10分許為警於臺北縣土城市○○路105 號前
    查獲，經採集其尿液送驗結果，其尿液呈鴉片類嗎啡陽性反
    應，始悉上情。
二、案經臺北縣政府警察局土城分局報請臺灣板橋地方法院檢察
    署檢察官偵查起訴。
    理  由
一、上揭事實業據被告甲○○於原審準備程序及審理時均坦承不
    諱。又其於98年9 月4 日晚上7 時2 分許為警查獲後，經警
    予以採集尿液檢體（檢體編號為H0000000）送請臺灣檢驗科
    技股份有限公司以酵素免疫分析法初步檢驗，再以氣相層析
    質譜儀法確認檢驗後，確呈鴉片類嗎啡陽性反應等情，有臺
    北縣政府警察局查獲毒品案件尿液檢體監管紀錄表、臺灣檢
    驗科技股份有限公司濫用藥物檢驗報告（報告日期：98年9
    月30日；報告編號：UL/2009/90556 號）各1 份在卷可稽（
    見偵查卷第6 頁、第7 頁）。足認被告坦承其於98年9 月4
    日晚上7 時2 分許為警採尿回溯26小時內之某時（不含公權
    力拘束期間）施用海洛因等情，核與與事實相符，可以採信
    。
二、按毒品危害防制條例於92年7 月9 日修正公布，自93年1 月
    9 日施行，其中第20條、第23條將施用毒品之刑事處遇程序
    ，區分為「初犯」及「5 年內再犯」、「5 年後再犯」。依
    其立法理由之說明：「初犯」，經觀察、勒戒或強制戒治後
    ，應為不起訴處分或不付審理之裁定；經觀察、勒戒或強制
    戒治執行完畢釋放後，「5 年內再犯」者，因其再犯率甚高
    ，原實施之觀察、勒戒及強制戒治既已無法收其實效，爰依
    法追訴或裁定交付審理。至於經觀察、勒戒或強制戒治執行
    完畢釋放後，「5 年後再犯」者，前所實施之觀察、勒戒或
    強制戒治已足以遮斷其施用毒品之毒癮，為期自新及協助其
    斷除毒癮，仍適用「初犯」規定，先經觀察、勒戒或強制戒
    治之程序。從而依修正後之規定，僅限於「初犯」及「5 年
    後再犯」二種情形，始應先經觀察、勒戒或強制戒治程序。
    倘被告於5 年內已再犯，經依法追訴處罰，縱其第三次（或
    第三次以上）再度施用毒品之時間，在初犯經觀察、勒戒或
    強制戒治執行完畢釋放5 年以後，已不合於「5 年後再犯」
    之規定，且因已於「5 年內再犯」，顯見其再犯率甚高，原
    實施觀察、勒戒或強制戒治，已無法收其實效，即應依該條
    例第10條處罰（最高法院95年度第7 次刑事庭會議決議要旨
    參照）。經查，被告於事實欄一（一）觀察、勒戒執行完畢
    釋放出所後（初犯），於執行完畢5 年內，再犯事實欄一、
    （二）、（三）施用毒品案件一節，有本院被告前案紀錄表
    1 份在卷可稽，被告於初犯經觀察、勒戒執行完畢釋放5 年
    以內，已為二、三犯，依上開說明，本件再犯已非毒品危害
    防制條例第20條第3 項規定之「五年後再犯」類型，應依法
    訴追處罰。綜上所述，本案事證明確，被告犯行洵堪認定，
    應依法論科。
三、查海洛因屬毒品危害防制條例第2 條第2 項第1 款所規定之
    第一級毒品。核被告所為，係犯毒品危害防制條例第10條第
    1 項施用第一級毒品罪。被告上揭為施用而持有第一級毒品
    之低度行為，為施用第一級毒品之高度行為所吸收，不另論
    罪。
四、原審認被告罪證明確，因而依毒品危害防制條例第10條第1
    項之規定，並審酌被告前因施用毒品犯行，已經受觀察勒戒
    、強制戒治及刑罰執行，本應知所惕勵，卻仍漠視法令禁制
    再犯本罪，顯未知所戒慎，惟衡其施用毒品所生危害，實以
    自戕身心健康為主，對於他人生命、身體、財產等法益，尚
    無明顯而重大之實害，暨其犯罪後坦認犯行之態度等一切情
    狀，量處被告有期徒刑7 月，核其認事用法，並無違誤，量
    刑亦稱妥適。被告上訴意旨，以其於本件案發前之98年7 月
    15日已赴臺北縣立醫院接受美沙冬替代療法，認其行為符合
    毒品危害防制條例第21條第2 項規定之不起訴或不付審理之
    要件，請求給予自新機會云云。按毒品危害防制條例第21條
    第1 項、第2 項分別規定：「犯第10條之罪者，於犯罪未發
    覺前，自動向行政院衛生署指定之醫療機構請求治療，醫療
    機構免將請求治療者送法院或檢察機關」、「依前項（指第
    1 項）規定治療中經查獲之被告或少年，應由檢察官為不起
    訴處分或由少年法院為不付審理之裁定，但以一次為限」。
    而其所稱「依前項規定治療中經查獲」，依其文義，應係指
    依該條第1 項規定，犯同條例第10條之罪者，於犯罪未發覺
    前，即自動向行政院衛生署指定之醫療機構請求治療，而於
    治療中始經查獲該項未發覺之犯罪而言。如行為人於參與減
    害替代療法後，於治療期間，難忍毒癮，再度施用毒品，即
    與該條鼓勵戒毒自新之立法意旨相悖，自無該條之適用（最
    高法院99年度台上字第2988判決意旨可資參照）。經查，被
    告於本案查獲前雖於98年7 月15日主動赴臺北縣立醫院接受
    美沙冬替代療法等情，有其提出之該院診斷證明書1 紙在卷
    可憑（見本院卷第15頁），惟其於接受減害替代療法期間，
    因毒癮難耐，復再犯本件之罪，如認得依上開條文予以不起
    訴處分或為不付審理之裁定，無異鼓勵一邊求治、一邊繼續
    吸毒，藉以脫免法律約束，自非該條文立法之美意，被告據
    此提起本件上訴，並無理由，應駁回之。
五、被告經合法傳喚，無正當之理由不到庭，爰不待其陳述，逕
    行判決。
據上論斷，應依刑事訴訟法第368 條、第371 條，判決如主文。
本案經檢察官黃朝貴到庭執行職務。
中    華    民    國    99    年    7     月    21    日
                  刑事第十四庭審判長法  官  陳志洋
                                    法  官  梁耀鑌
                                    法  官  謝靜恒
以上正本證明與原本無異。
如不服本判決，應於收受送達後10日內向本院提出上訴書狀，其
未敘述上訴之理由者並得於提起上訴後10日內向本院補提理由書
（均須按他造當事人之人數附繕本）「切勿逕送上級法院」。
                                    書記官  陳珮茹
中    華    民    國    99    年    7     月    21    日
附錄：本案論罪科刑法條全文
毒品危害防制條例第10條第1 項
施用第一級毒品者，處6 月以上5 年以下有期徒刑。

司法院資訊處製作；財團法人民間司法改革基金會備份。
